臺灣高等法院刑事判決
110年度上訴字第2276號
上  訴  人  
即  被  告  李康豪


                    （現另案於法務部○○○○○○○○羈押中）
指      定
義務辯護人  尚佩瑩律師
上列上訴人即被告因違反毒品危害防制條例案件，不服臺灣新北
地方法院109年度訴字第491號，中華民國110年3月4日第一審判
決（起訴案號：臺灣新北地方檢察署109年度偵字第1616號），
提起上訴，本院判決如下：
    主  文
上訴駁回。
    犯罪事實
一、李康豪明知甲基安非他命係毒品危害防制條例第2 條第2 項
    第2 款列管之第二級毒品，不得販賣，竟意圖營利，基於販
    賣第二級毒品之犯意，於民國108年12月21日，在臺北市○○
    區○○○路○段0 號地下1 樓網路咖啡店內，以電腦設備連結網
    際網路，以「執走」之暱稱登入通訊軟體「BAND」，在「執
    樂園」社團刊登「需要可私＃糖」之暗示販賣毒品訊息，招
    攬不特定買家，適新北市政府警察局板橋分局警員高石倬於
    108年12月21日下午5時41分許執行網路巡邏勤務，察覺上情
    ，即以「蕾蕾/新北/both」之暱稱喬裝買家，經李康豪持用
    HUAWEI廠牌行動電話（序號：000000000000000 、00000000
    0000000）聯繫，約定以新臺幣（下同）5000元之對價，販
    賣甲基安非他命3 包，李康豪即於108 年12月23日晚間9時3
    0分許，攜甲基安非他命3 包前往新北市板橋區文聖街、松
    柏街口交易，旋為警表明身分當場逮捕，扣得甲基安非他命
    3 包（驗餘淨重4.3895公克）及HUAWEI廠牌行動電話1 具，
    而未得逞。
二、案經新北市政府警察局板橋分局移送臺灣新北地方檢察署檢
    察官偵查起訴。
    理  由
壹、證據能力：
　　本件認定犯罪事實所引用之證據，皆無證據證明係公務員違
    背法定程序所取得，又檢察官、被告李康豪及辯護人於本院
    準備程序、審理時均同意作為證據（本院卷第64、65、86、
    87頁），復經審酌該等證據製作時之情況，尚無顯不可信與
    不得作為證據之情形，亦無違法不當與證明力明顯過低之瑕
    疵，且與待證事實具有關聯性，認為以之作為證據應屬適當
    ，依刑事訴訟法第158條之4反面解釋及第159條之5規定，認
    均有證據能力。
貳、實體部分：
一、認定犯罪事實之證據及理由：
  ㈠上揭事實，業據被告於警詢、檢察官訊問、原審及本院審理
    時坦承不諱（臺灣新北地方檢察署109 年度偵字第1616號偵
    查卷宗【下稱偵卷】第13至18、69至71頁、原審卷第60、17
    2、194、243頁、本院卷第64、89頁），並有甲基安非他命3
    包、行動電話1具扣案，及新北市政府警察局板橋分局偵查
    隊警員高石倬108年12月23日職務報告（偵卷第11頁）、新
    北市政府警察局板橋分局搜索、扣押筆錄、扣押物品目錄表
    （偵卷第23至27頁）、採證照片（偵卷第55、56頁）、通訊
    軟體「BAND」訊息及LINE對話紀錄（偵卷第57至63頁）附卷
    可資佐證。而前開扣案毒品3包經依氣相層析質譜儀法鑑定
    結果，檢出甲基安非他命成分，驗餘淨重4.3895公克），亦
    有臺北榮民總醫院109 年2 月18日北榮毒鑑字第C0000000號
    毒品成分鑑定書在卷足稽（偵卷第99頁），俱徵被告前揭任
    意性自白與事實相符。
  ㈡又販賣毒品係政府嚴予查緝之違法行為，政府一向查禁森嚴
    並重罰不寬貸，且毒品可任意分裝或增減其份量，販賣毒品
    之行為亦無一定之公定價格，每次買賣之價格隨供需雙方之
    資力或關係之深淺或需求之數量、貨源之充裕與否、販賣者
    對於資金需求殷切與否、對行情認知，以及政府查緝之態度
    ，進而為各種風險評估，機動的調整，有各種不同標準，並
    非一成不變，惟販賣者從各種「價差」或係「量差」謀取利
    潤方式，或有差異，其所圖利益之非法販賣行為目的則屬相
    同。況且毒品之價格不低，取得不易，凡為販賣之不法行為
    者，苟無利可圖，應無甘冒持有毒品遭查獲之極大風險，無
    端將其出售，是其從中賺取買賣差價或量差牟利之意圖及事
    實，應屬符合論理法則且不違背社會通常經驗之合理判斷。
    被告於檢察官訊問及原審審理時亦坦承：我販賣毒品有從中
    拿一點點出來施用，我是賺取量差等語（偵卷第70頁、原審
    卷第244頁），從而，被告販賣甲基安非他命，從中賺取量
    差之營利意圖及事實，至臻灼然。
  ㈢綜上，本案事證明確，被告犯行堪予認定，應依法論科。
二、被告行為後，毒品危害防制條例第4條第2項、第17條第2項
    規定，業經總統於109年1月15日華總一義字第10900004091
    號令修正公布，自109年7月15日起施行。修正後毒品危害防
    制條例第4條第2項規定將販賣第二級毒品罪之法定刑由「無
    期徒刑或7年以上有期徒刑，得併科新臺幣1000萬元以下罰
    金」，提高為「無期徒刑或10年以上有期徒刑，得併科新臺
    幣1500萬元以下罰金」，第17條第2項規定則修正為「犯第4
    條至第8條之罪於偵查及歷次審判中均自白者，減輕其刑」
    ，增加減刑之要件，排除未於事實審各審級均自白犯罪之被
    告適用該條規定減刑。是經比較新舊法結果，修正後之規定
    對被告並非有利，依刑法第2條第1項前段規定，應適用修正
    前之毒品危害防制條例規定。　　　
三、論罪：
　㈠核被告所為，係犯修正前毒品危害防制條例第4 條第6項、第
    2 項之販賣第二級毒品未遂罪；其因販賣而持有第二級毒品
    甲基安非他命之低度行為，為販賣之高度行為所吸收，不另
    論罪。
　㈡被告前因妨害自由案件，經臺灣臺北地方法院以102年度訴字
    第98號判處有期徒刑4 月確定，於104 年9 月12日執行完畢
    ，有本院被告前案紀錄表存卷為憑，其於徒刑執行完畢後5 
    年內，故意再犯本案有期徒刑以上之罪，為累犯。依司法院
    大法官釋字第775 號解釋意旨，審酌被告前因妨害自由案件
    受徒刑執行完畢，本應謹慎自制，認知個人行為重要性，竟
    仍不知自律，於5年內再犯本件罪質更重之販賣第二級毒品
    罪，足徵前開徒刑執行對被告未生警惕作用，其對於刑罰之
    反應力薄弱，如加重其刑，尚不至使所受刑罰超過所應負擔
    之罪責，是除法定本刑無期徒刑部分不得加重外，應依刑法
    第47條第1 項規定，加重其刑。
　㈢本案係警員執行網路巡邏勤務，見被告刊登販賣毒品訊息，
    佯為買家與之交易，雖無買受毒品之真意，惟被告基於販賣
    第二級毒品以營利之意圖，透過通訊軟體「BAND」，在「執
    樂園」社團刊登販賣毒品訊息，即已著手販賣第二級毒品犯
    罪行為，為未遂犯，是依刑法第25條第2 項規定，按既遂犯
    之刑減輕之。
  ㈣被告就本件販賣第二級毒品犯行，於偵查及審理中均自白犯
    罪（偵卷第13至18、69至71頁、原審卷第60、172、194、24
    3頁、本院卷第64、89頁），應依修正前毒品危害防制條例
    第17條第2項規定，減輕其刑；並依刑法第71條第1項、第70
    條規定，除法定本刑無期徒刑部分不得加重外，先加後減及
    遞減輕之。　
　㈤犯罪之情狀顯可憫恕，認科以最低度刑仍嫌過重者，得酌量
    減輕其刑，刑法第59條定有明文。考其立法意旨，科刑時原
    即應依同法第57條規定審酌一切情狀，尤應注意該條各款所
    列事項，以為量刑標準。刑法第59條所謂「犯罪之情狀顯可
    憫恕」，自係指裁判者審酌第57條各款所列事項以及其他一
    切與犯罪有關之情狀之結果，認其犯罪足堪憫恕者而言（即
    犯罪另有其特殊之原因與環境等等），即必於審酌一切之犯
    罪情狀，在客觀上顯然足以引起一般同情，認為縱予宣告法
    定最低刑度猶嫌過重者，始有其適用（最高法院45年台上字
    第1165號、51年台上字第899 號判例意旨參照）。經查，爾
    來毒品氾濫，嚴重危害國人健康與社會秩序，此經政府機關
    及各類傳播媒體廣為宣導，執法機關莫不嚴加查緝，被告仍
    透過網路通訊軟體「BAND」，在「執樂園」社團刊登販賣毒
    品訊息，使不特定多數人得共見共聞，對社會治安已造成潛
    在危害，被告恣意販賣第二級毒品，於本案並無任何正當理
    由或特殊情狀，客觀上實無足以引起一般人同情、顯可憫恕
    之處，復經依修正前毒品危害防制條例第17條第2項、刑法
    第25條第2項規定減輕其刑，衡酌本案犯罪情節，已無情輕
    法重之弊，自無刑法第59條規定之適用餘地，附此敘明。
四、維持原判決之理由：
  ㈠原審以被告販賣第二級毒品未遂犯行，罪證明確，予以論罪
    科刑，適用修正前毒品危害防制條例第4 條第2 項、第6項
    、第17條第2 項、毒品危害防制條例第18條第1 項前段、第
    19條第1 項，刑法第2 條第1 項前段、第11條、第47條第1 
    項、第25條第2 項規定，以行為人之責任為基礎，審酌被告
    無視政府對杜絕毒品犯罪之禁令，明知甲基安非他命為經管
    制之第二級毒品，若濫行施用，將對施用者身心造成嚴重傷
    害，進而影響施用者經濟能力，甚且造成家庭破裂，仍意圖
    營利而販賣予他人，助長施用毒品之行為，危害社會，所為
    實值非難，所幸本案經員警執行網路巡邏時發覺，喬裝買家
    與之交易而未生販賣毒品之結果，並念及被告犯後即坦承犯
    行，犯後態度良好，兼衡本案被告販賣毒品之數量，及犯罪
    之動機、目的、手段、前科素行紀錄，及被告高職肄業之智
    識程度（原審卷第39頁），於原審審理時自陳入監前從事服
    務業，月薪約3萬5000元至4萬元，未婚須扶養母親（原審卷
    第245 頁），其家庭經濟狀況勉持（偵卷第13頁）等一切情
    狀，參考檢察官求刑意見，量處有期徒刑2年。併就沒收部
    分說明：扣案甲基安非他命3包（驗餘淨重4.3895公克），
    係查獲之毒品，除經鑑驗用罄部分業已滅失外，應依毒品危
    害防制條例第18條第1 項前段規定沒收銷燬，其包裝袋3 個
    ，因殘留毒品殘渣難以析離，且無析離之實益與必要，應整
    體視為毒品併予沒收銷燬；另扣案HUAWEI廠牌行動電話1 支
    （序號：000000000000000 、000000000000000 ），為被告
    持以聯繫販賣毒品使用，此據被告供承在卷（原審卷第243 
    頁），復有前揭對話紀錄在卷可佐，不問屬於犯罪行為人與
    否，應依毒品危害防制條例第19條第1 項規定諭知沒收。經
    核其認事用法均無不合，量刑亦屬妥適。
　㈡被告上訴意旨略以：被告販賣毒品僅有一次，金額非鉅，無
    非小額零星販售之毒品下游，又是未遂，對於國家社會侵害
    程度較小，犯後始終坦承犯行，考量被告因父親中風，自國
    中時起便開始負擔家計，父親過世後，須照養罹患糖尿病之
    母親及二位在學胞妹，迫於經濟壓力鋌而走險，依其情狀實
    堪憫恕，原審未適用刑法第59條規定酌減刑度，量刑仍屬過
    重，而有過苛之虞。
　㈢按量刑輕重，係屬為裁判之法院得依職權自由裁量之事項，
    苟其量刑已以行為人之責任為基礎，並斟酌刑法第57條各款
    所列情狀，在法定刑度內，酌量科刑，無偏執一端，致明顯
    失出失入之情形，自不得指為不當或違法。審諸毒品於國內
    流通、氾濫，對社會危害至深且廣，為犯罪偵查機關嚴厲查
    緝，被告於本案販賣甲基安非他命雖屬未遂，然係透過網路
    通訊軟體「BAND」，在「執樂園」社團刊登販賣毒品訊息，
    使不特定多數人得共見共聞，對社會治安已造成潛在危害，
    所販賣甲基安非他命之數量達淨重4.3895公克，金額為5000
    元，並非輕微，被告曾受高職教育，非無謀生能力，仍恣意
    販賣第二級毒品牟利，於本案並無任何足以引起一般人同情
    、顯可憫恕之處，且經依修正前毒品危害防制條例第17條第
    2項、刑法第25條第2項規定減輕其刑，衡酌本案犯罪情節，
    已無情輕法重之弊，而無刑法第59條規定之適用餘地，此經
    本院說明如前。況原審量定刑期，已就被告販賣毒品之情節
    及被告之經濟能力、家庭生活狀況暨其坦承犯行之態度等刑
    法第57條所列各款情狀詳為斟酌，在適法範圍內行使其量刑
    之裁量權，核無違法或不當之情形。從而，被告仍執前詞提
    起上訴，為無理由，應予駁回。
據上論斷，應依刑事訴訟法第368條，判決如主文。
本案經檢察官許宏緯提起公訴，由檢察官曾俊哲到庭執行職務。
中　　華　　民　　國　　110 　年　　9 　　月　　8 　　日
                  刑事第三庭    審判長法　官  張惠立 
                                      法　官  劉兆菊
                                      法　官  廖怡貞
以上正本證明與原本無異。
如不服本判決，應於收受送達後20日內向本院提出上訴書狀，其
未敘述上訴之理由者並得於提起上訴後20日內向本院補提理由書
（均須按他造當事人之人數附繕本）「切勿逕送上級法院」。
                                      書記官  劉芷含
中　　華　　民　　國　　110 　年　　9 　　月　　8 　　日

附錄：本案論罪科刑法條全文　　　
修正前毒品危害防制條例第4條
製造、運輸、販賣第一級毒品者，處死刑或無期徒刑；處無期徒
刑者，得併科新臺幣二千萬元以下罰金。
製造、運輸、販賣第二級毒品者，處無期徒刑或七年以上有期徒
刑，得併科新臺幣一千萬元以下罰金。
製造、運輸、販賣第三級毒品者，處七年以上有期徒刑，得併科
新臺幣七百萬元以下罰金。
製造、運輸、販賣第四級毒品者，處五年以上十二年以下有期徒
刑，得併科新臺幣三百萬元以下罰金。
製造、運輸、販賣專供製造或施用毒品之器具者，處一年以上七
年以下有期徒刑，得併科新臺幣一百萬元以下罰金。
前五項之未遂犯罰之。